最高法院刑事判決　　　　　　九十六年度台上字第三五二０號
上　訴　人　甲○○
選任辯護人　張文寬律師
上列上訴人因違反毒品危害防制條例案件，不服台灣高等法院中
華民國九十六年三月二十三日第二審判決（九十五年度上訴字第
四一五三號，起訴案號：台灣台北地方法院檢察署九十四年度偵
緝字第一九七三號），提起上訴，本院判決如下：
    主  文
上訴駁回。
    理  由
按刑事訴訟法第三百七十七條規定，上訴於第三審法院，非以判
決違背法令為理由，不得為之。是提起第三審上訴，應以原判決
違背法令為理由，係屬法定要件。如果上訴理由狀並未依據卷內
訴訟資料，具體指摘原判決不適用何種法則或如何適用不當，或
所指摘原判決違背法令情事，顯與法律規定得為第三審上訴理由
之違法情形，不相適合時，均應認其上訴為違背法律上之程式，
予以駁回。本件原判決撤銷第一審之科刑判決，改判仍論上訴人
甲○○以販賣第三級毒品罪，處有期徒刑伍年貳月，並為相關從
刑之諭知。係依憑上訴人之部分自白（坦承其於民國九十四年初
，在桃園市「獅子王舞廳」跳舞時，因將臨桌客人之愷他命弄濕
，乃以新台幣〈下同〉一萬元賠償他人之損失，而持有該批愷他
命；又其使用0000000000號行動電話，曾以該行動電
話與盧佑崧、陳勝緯二人聯絡，並與陳勝緯約定在台北市○○路
、南海路附近之麥當勞店見面，以及第一審法官勘驗之通訊監察
譯文內容，係其與盧佑崧、陳勝緯之對話內容無誤等情不諱），
參酌證人陳勝緯證稱：0000000000號行動電話為其所
持有使用，曾以該行動電話與上訴人聯絡，其綽號為「阿緯」或
「勝緯」，綽號「小武」者為其朋友，九十四年二月間，當時其
為現役軍人，體重約八十四或八十五公斤；證人陽明慧證以：0
000000000號行動電話為其所持有使用，曾借予前男友
盧佑崧使用各等語，以及卷附之通訊監察書、搜索票、搜索扣押
筆錄、現場照片、第一審法官勘驗通訊監察錄音帶所製作之通訊
監察譯文（第一次通話顯示：綽號「小武」之人，向上訴人提及
有朋友需要毒品，上訴人即應允，並表示自己有很多貨，請「小
武」之朋友過來向其取貨即可。第二次通話顯示：在「小武」與
上訴人通完電話後，確有一位自稱「小武」之朋友綽號「小緯」
打電話給上訴人，表示有意購買一支毒品，上訴人告知一支價格
十五〈指一千五百元〉，二支為三千元，雙方約定在台北市○○
路和南海路附近之麥當勞碰面，「小緯」且告知自己身著軍服。
第三次通話顯示：上訴人與「小緯」相約見面後，因等不到「小
緯」，遂打電話給「小緯」，「小緯」告知正坐計程車過來，並
表示希望將毒品交易數量由原來之二支改為一支。第四次通話顯
示：上訴人與「小緯」碰面後，上訴人打電話給「小武」，告知
「小緯」是個穿軍服、胖胖之軍人，並表示「小緯」後來只購買
一支毒品而已，其以一千五百元之價格販賣〈愷他命〉與「小緯
」等情）、行政院衛生署管制藥品管理局九十五年八月三十日管
檢字第０九五０００九０八九號鑑定書、扣案之殘渣袋一個、袋
裝之粉末一包及瓶裝之粉末一瓶（均檢驗出含愷他命成分）等證
據資料，而為論斷，已敘述其所憑之證據及得心證之理由。而以
上訴人辯稱：其與陳勝緯見面當天，並未販賣愷他命予陳勝緯，
亦未取得一千五百元等語，為飾卸之詞，不足採取，亦已依憑卷
證資料，在理由內詳加指駁。從形式上觀察，原判決並無違背法
令之情形存在。上訴意旨略稱：第一審公設辯護人曾於審理時表
示通訊監察譯文無證據能力，原判決未說明不採之理由，於法有
違。而上訴人縱於通訊監察之對話中自白，亦無直接證據，足認
上訴人曾販賣第三級毒品愷他命，原判決之論斷，違背證據法則
。又原判決認證人陳勝緯之證言係迴護之詞，並未說明其理由，
且證人陽明慧係指上訴人之綽號叫「阿牛」，並非原判決所載之
「小牛」，況原判決既認持有第三級毒品，法無處罰明文，第一
審判決記載：「販賣毒品前後之持有毒品行為，為販賣之高度行
為所吸收，不另論罪」云云，有所不當，予以撤銷，竟仍量處相
同之刑，有違刑事訴訟法第三百七十條之不利益變更禁止原則等
語。惟查原判決就其如何綜合全部證據資料，判斷上訴人有前揭
犯行之心證理由，已闡述明晰，所為之論斷，核與證據法則並無
違背，要無適用法則不當及判決理由不備之情形。查原判決已說
明：上訴人及其辯護人於原審行準備程序時，經詢以：對卷內證
據之證據能力有無意見？答稱：沒有意見。且上訴人自承第一審
勘驗通訊監察錄音帶所製作之譯文，係其與盧佑崧、陳勝緯之通
話無誤；而上訴人以0000000000號行動電話與盧佑崧
、陳勝緯聯絡，時間分別為「九十四年二月十二日下午四時三十
分五十五秒」、「九十四年二月十二日下午四時三十七分三十六
秒」、「九十四年二月十二日下午五時十分五十秒」、「九十四
年二月十二日下午五時二十二分四十一秒」，檢察官核發之通訊
監察書，其核准監察之行動電話號碼包含0000000000
號，核准監察之時間為自九十四年二月四日上午十時起至九十四
年三月五日上午十時止，足見警方通訊監察之時間及對象，並未
逾越通訊監察書範圍，且上訴人及辯護人亦未於原審言詞辯論終
結前就通訊監察程序及通訊監察譯文聲明異議，是上開通訊監察
內容，自有證據能力之理由。而原判決係綜合前述上訴人之部分
自白、證人陳勝緯、陽明慧之證言、通訊監察內容、行政院衛生
署管制藥品管理局鑑定書及扣案含愷他命成分之袋裝粉末、瓶裝
粉末等證據資料，而為論斷，並非僅憑通訊監察內容為唯一證據
。且原判決就其如何依憑上開證據資料，判斷上訴人確有販賣第
三級毒品之犯行，亦闡述甚詳，上訴意旨對原判決已明白論斷之
事項，任意指摘，難認係合法之第三審上訴理由。又原判決以毒
品危害防制條例第十條之一僅規定：「第三、四級毒品及製造或
施用毒品之器具，無正當理由，不得擅自持有。」，並未明定擅
自持有第三級毒品之行為，應處以刑責。依罪刑法定原則，擅自
持有第三級毒品即非犯罪行為，第一審判決於理由欄謂：「販賣
毒品前後之持有毒品行為，為販賣之高度行為所吸收，不另論罪
」云云，即有未洽，因將第一審之不當判決撤銷。原判決所認定
之事實，既與第一審判決完全相同，且均論以一販賣第三級毒品
罪，其量處相同之刑，自無違背不利益變更禁止原則之可言，上
訴意旨執此指摘，亦非上訴第三審之合法理由。其餘上訴意旨，
對原審採證認事之職權行使，及不影響原判決本旨之枝節事項，
任意指為違法，難認已符合首揭法定之第三審上訴要件。其上訴
違背法律上之程式，應予駁回。
據上論結，應依刑事訴訟法第三百九十五條前段，判決如主文。
中　　華　　民　　國　九十六　年　　六　　月　二十九　日
                      最高法院刑事第五庭
                          審判長法官  林　增　福
                                法官  邵　燕　玲
                                法官  張　清　埤
                                法官  陳　世　雄
                                法官  蔡　國　在
      本件正本證明與原本無異
                                      書  記  官
中　　華　　民　　國　九十六　年　　七　　月    四    日
                                                      ｖ
